臺灣臺北地方法院刑事判決　　　　　　　　　　　　　九十年度交易字第二四五號
　　公　訴　人　臺灣臺北地方法院檢察署檢察官
　　被　　　告　乙○○
右列被告因公共危險等案件，經檢察官聲請以簡易判決處刑（九十年度偵字第六八五
五號、第一０一七七號），經本院新店簡易庭受理後（受理案號為九十年度店交簡字
第五八八號），認不宜以簡易判決處刑，移送前來，本院適用通常程序判決如左：
    主      文
乙○○服用酒類，不能安全駕駛動力交通工具而駕駛，處罰金壹萬元，如易服勞役以
佰元折算壹日。
乙○○被訴過失傷害部分公訴不受理。
    事      實
一、乙○○自民國九十年一月十二日晚間十時許起至翌日（即九十年一月十三日）凌
    晨一時許止，與其友人在台北市○○區○○路某處之ＫＴＶ內服用酒類啤酒二瓶
    ，已達於輕度協調功能降低、反應較慢、感覺減低、思考改變、個性行為改變並
    影響駕駛而不能安全駕駛動力交通工具之狀態後，仍於九十年一月十三日凌晨一
    時許駕駛動力交通工具即車號ＩＺ－八九三三號自用小客車在道路上行駛，迨於
    九十年一月十三日凌晨約一時四十五分許，乙○○駕駛上開車號汽車行經台北市
    大安區○○路○段一二一號前道路時，因其已因飲酒陷於不能安全駕駛動力交通
    工具之狀態，致疏未注意車前狀況，而使其所駕駛之汽車因此追撞前方由丙○○
    駕駛、附載其妻己○、其子丁○○之車號ＢＣ－八七０二號自用小貨車左後車
    尾，致丙○○所駕駛汽車傾倒翻覆，丙○○因此受有踝挫傷、小腿挫傷之傷害，
    己○亦受有頭皮撕裂傷之傷害，丁○○則受有左小腿及左手腕撕裂傷之傷害（
    乙○○所涉犯過失傷害犯行，已由丙○○、己○、丁○○等三人撤回告訴，詳
    後述），乙○○亦因此受傷昏迷，經路人報警處理，由警將乙○○送往台大醫院
    實施救治，迨其於九十年一月十三日凌晨三時二十五分許清醒，並由警員戊○○
    對其測試其飲酒後吐氣所含酒精成份，發現其吐氣所含酒精成份每公升已達０．
    三一毫克，並依酒精消退速度進行換算，發現其於前述時間酒後在道路上行駛時
    ，其體內之血液酒精濃渡如換算為呼氣酒精濃度已介於每公升０．四０毫克至０
    ．六七毫克之間，而知上情。
二、案經台北市政府警察局移送台灣台北地方法院檢察署檢察官聲請以簡易判決處刑
    ，經本院新店簡易庭受理後，認不宜以簡易判決處刑，移送前來，改依通常程序
    審理。
    理      由
壹、有罪部分－即被告被訴公共危險部分：
  一、右述事實一之部分，業據被告於本院審理時供承不諱（本院九十一年八月八日
      審判筆錄參照），核與被害人丙○○所供稱其係駕駛前開車號汽車遭被告所駕
      駛汽車在前述地點自後追撞之供述相符，並有記載本件道路交通事故發生情形
      之道路交通事故調查報告表附卷可憑（九十年度偵字第六八五五號偵查卷第十
      二頁參照），另被告為警測試之吐氣所含酒精成份為０．三一毫克乙節，亦有
      酒精測試單一紙在卷足憑（前開偵查卷第十三頁參照），而被告於接受警員之
      酒精測試其吐氣所含酒精成份每公升為０．三一毫克，如依酒精消退速度進行
      換算，被告於九十年一月十三日凌晨一時許至發生前述交通事故之同日凌晨一
      時四十五分在道路上行駛之時間，其體內之呼氣酒精濃度已介於每公升０．四
      ０毫克至０．六七毫克之間，此亦經本院向內政部警政署刑事警察局（以下稱
      刑事警察局）查明，此有該局九十年八月二十九日（九十）刑鑑字第一八一三
      ０二四號函附本院卷可稽，依刑事警察局上開所為換算結果，如以被告酒後駕
      駛汽車在道路上行駛時，其體內呼氣酒精濃度最大值為０．六七毫克計算，按
      行為人飲酒後如其呼氣酒精濃度達於每公升０．五毫克時，即有反應較慢、感
      覺減低並影響駕駛中度之中毒症狀，此有行政院國軍退除役官兵輔導委員會台
      北榮民總醫院（以下稱台北榮民總醫院）八十八年八月五日（八八）北總內字
      第二六八六八號函一紙附本院卷可稽，且行為人飲酒後其呼氣中酒精濃度如已
      達於每公升０．五五毫克，其肇事率為一般未飲酒者之十倍，此亦有中央警察
      大學交通學系暨交通管理研究所教授蔡志中之研究報告一紙附本院卷可憑，故
      被告酒後駕車在道路上行駛時，其體內之呼氣酒精濃度經換算後之最大值既為
      ０．六七毫克，依照台北榮民總醫院上開函文及前揭學者之研究，當已達到服
      用酒類後不能安全駕駛動力交通工具之狀態，且縱認被告於酒後駕駛汽車在道
      路上行駛時，其體內吐氣含酒精成份最小值僅為０．四０毫克，尚未達一般民
      眾經政府之宣導所認－依照法務部與警政機關開會研商所決定，如行為人經警
      測試之吐氣所含酒精成份為已達０．五五毫克以上即已該當於刑法第一百八十
      五條之三「服用毒品、麻醉藥品、酒類或其他相類之物，不能安全駕駛動力交
      通工具而駕駛者，處一年以下有期徒刑、拘役或三萬元以下罰金。」有關公共
      危險罪構成要件之規定，惟刑法第一百八十五條之三有關公共危險罪之規定，
      其法文規定之型態乃屬刑法學理上所謂之抽象危險犯，並非屬於具體危險犯，
      行為人是否已該當於該條規定之構成要件，並不以實際已發生危險為必要，而
      要判斷行為人究竟飲酒後其經測試之呼氣值達到若干，方為不能安全駕駛，現
      在社會上多數民眾，如前所述經政府之宣導固多係認為依照法務部與警政機關
      開會研商所決定，如行為人經警測試之吐氣所含酒精成份為已達０．五五毫克
      以上即已該當於該條文之構成要件，惟法官於審理具體個案，探究行為人究竟
      有無於飲酒後不能安全駕駛汽車，因該等法務部與警政機關之開會研商結論，
      並非法律，基於法官依法律獨立審判之原則，本不受法務部與警政機關所作上
      開會議結論之絕對拘束（司法院大法官會議第一三七號及第二一六號解釋參照
      ），易言之，行為人經警測試之吐氣所含酒精成份縱未達０．五五毫克，亦非
      就可以認定行為人得安全駕駛汽車，如輔以其他客觀事實得認行為人有不能安
      全駕駛之情形時，法院仍得本於其自行調查所得認定行為人之酒測值雖未達０
      ．五五毫克，而仍係不能安全駕駛，經查被告於本院前開期日審理時已供稱其
      係未注意車前狀況方自後追撞被害人丙○○所駕駛汽車，按汽車行駛時，駕駛
      人應隨時注意車前狀況，並隨時採取必要之安全措施，道路交通安全規則第九
      十四條第三項定有明文，被告駕車於上開肇事路段行駛，本即應隨時注意車前
      狀況，並隨時採取必要之安全措施，現其既因未注意車前狀況，而使其所駕駛
      汽車因此追撞前方由丙○○所駕駛之汽車，顯然被告已因服用酒類，不能安全
      駕駛動力交通工具而駕駛汽車在道路上行駛，而疏未注意道路交通安全規則上
      開規定，方發生本件事故，次查如行為人飲酒後如其呼氣酒精濃度達於每公升
      ０．二五毫克時，即有輕度協調功能降低之輕度之中毒症狀，此有台北榮民總
      醫院前開函文可稽，且行為人飲酒後其呼氣中酒精濃度如已達於每公升０．四
      ０毫克，其肇事率為一般未飲酒者之六倍，此亦有前述中央警察大學交通學系
      暨交通管理研究所教授蔡志中之研究報告一紙附本院卷可憑，故被告駕駛汽車
      上路時，其體內之呼氣酒精成份縱僅有０．四０毫克，依照台北榮民總醫院上
      開函文及前揭學者之研究，當已達到服用酒類後不能安全駕駛動力交通工具之
      狀態，是依(一)被害人丙○○之供述、(二)前述道路交通事故調查報告表、(三)前述
      酒精測試單、(四)刑事警察局前開函文、(五)台北榮民總醫院上開函文及(六)前揭學
      者之研究報告等補強證據已足資擔保被告於本院審理中所為上開任意性自白具
      有相當程度之真實性，而得使本院確信被告前述自白之犯罪事實確屬真實，從
      而依刑事訴訟法第一百五十六條第一項「被告之自白，非出於強暴、脅迫、利
      誘、詐欺、違法羈押或其他不正之方法，且與事實相符者，得為證據。」及第
      二項「被告之自白，不得作為有罪判決之唯一證據，仍應調查其他必要之證據
      ，以察其是否與事實相符。」規定，本院自得依被告前述自白及各該補強證據
      認定被告確有為前述犯行，本件事證明確，被告之犯行堪以認定。
  二、核被告乙○○所為，係犯刑法第一百八十五條之三之服用酒類，不能安全駕駛
      動力交通工具而駕駛罪。爰審酌被告其智識程度、品性、犯罪所生危險、犯後
      尚能坦承犯行，態度良好等一切情狀，量處如主文所示之刑，並諭知易服勞役
      之折算標準。
貳、不受理部分－即被告被訴過失傷害部分：
  一、聲請簡易判決處刑意旨略以：被告乙○○於前述時間駕駛前述車號汽車，本應
      注意車前狀況，隨時採取必要之安全措施，及行車速度，依標誌之規定，時速
      不得超過五十公里，同時行經彎道或因雨霧致視線不清時，均應減速慢行，作
      隨時停車之準備，而當時為雨天之夜晚，該路段視距良好，為濕潤、無缺陷、
      無障礙物之柏油路面，所駕車輛機件正常，尚無不能注意之情事，竟疏未注意
      車前狀況，作隨時停車之準備，猶未減速，即貿然以時速六、七十公里之速度
      疾駛，因煞車不及，使其汽車右前車頭自後撞擊同向前行之丙○○所駕駛、附
      載其妻己○、其子丁○○之前開車號小貨車左後車尾，致丙○○所駕駛汽車
      傾倒翻覆，丙○○因此受有踝挫傷、小腿挫傷之傷害，己○亦受有頭皮撕裂
      傷之傷害，丁○○則受有左小腿及左手腕撕裂傷之傷害等語，因認被告乙○○
      涉有刑法第二百八十四條第一項前段之過失傷害罪嫌。
  二、按告訴乃論之罪，告訴人於第一審辯論終結前得撤回其告訴，又告訴經撤回者
      ，應諭知不受理之判決，刑事訴訟法第二百三十八條第一項、第三百零三條第
      三款定有明文。
  三、查本件告訴人丙○○、己○、丁○○告訴被告乙○○過失傷害案件，聲請簡
      易判決處刑書認被告此部分之行為係犯刑法第二百八十四條第一項前段之過失
      傷害罪，依同法第二百八十七條前段之規定，須告訴乃論。茲據告訴人丙○○
      、己○、丁○○三人於本院九十一年八月八日調查時當庭撤回其此部分原先
      所提出之告訴（當日訊問筆錄參照），依照上開說明，本件就被告被訴過失傷
      害部分，爰不經言詞辯論，逕為諭知公訴不受理之判決。
據上論斷，應依刑事訴訟法第四百五十二條、第二百九十九條第一項前段、第三百零
三條第三款、第三百零七條，刑法第一百八十五條之三、第四十二條第二項前段，罰
金罰鍰提高標準條例第二條，判決如主文。
本案關於被告乙○○被訴公共危險部分經檢察官甲○○到庭執行職務
中      華      民      國    九十一    年      八      月    二十九    日
                                  臺灣臺北地方法院交通法庭
                                      法  官  葉建廷
右正本證明與原本無異
如不服本判決應於送達後十日內向本院提出上訴狀
                                      書記官  許婉如
中      華      民      國    九十一    年      八      月    二十九    日
附錄本案論罪科刑法條全文：
中華民國刑法第一百八十五條之三：
服用毒品、麻醉藥品、酒類或其他相類之物，不能安全駕駛動力交通工具而駕駛者，
處一年以下有期徒刑、拘役或三萬元以下罰金。
